【裁判字號】    95,易,1332
【裁判日期】    951219
【裁判案由】    妨害公務
【裁判全文】
臺灣士林地方法院刑事判決              95年度易字第1332號
公  訴  人  臺灣士林地方法院檢察署檢察官
被      告  甲○○
上列被告因妨害公務案件，經檢察官提起公訴（95年度偵字第73
57號），被告於準備程序就被訴事實為有罪之陳述，本院合議庭
裁定由受命法官獨任進行簡式審判程序，並判決如下：
    主  文
甲○○對於公務員依法執行職務時，施強暴，處有期徒刑肆月，
如易科罰金，以銀元參佰元即新台幣玖佰元折算壹日。
    事  實
一、甲○○於民國95年6 月5 日中午12時56分許，騎乘車牌BFU-
    065 號重型機車，行經臺北市○○區○○路與士商路口時，
    因未戴安全帽，為臺北市政府警察局士林分局警員許凱智發
    現後，即示意甲○○將機車停靠路邊，詎甲○○未減速停車
    ，許凱智即騎警用機車至甲○○機車前方予以攔停，嗣為避
    免甲○○騎車衝撞，遂將甲○○所騎駛機車之鑰匙拔出熄火
    ，並請其出示駕駛執照及行車執照，甲○○明知身著警察制
    服之許凱智係正在依法執行交通管理稽查職務之公務員，竟
    基於妨害公務之犯意，趁許凱智開單舉發不備之際，欲搶回
    許凱智手持之該機車鑰匙，經許凱智將其手撥開，甲○○進
    而徒手毆打許凱智之頭部，並將許凱智扭倒在地，致許凱智
    受有右前臂擦傷、左小指撕裂傷併左手肘擦傷等普通傷害（
    傷害部分未據告訴），嗣經許凱智拔槍示警並呼叫支援警網
    到場，始將甲○○逮捕。
二、案經臺北市政府警察局士林分局報告臺灣士林地方法院檢察
    署檢察官偵查起訴。
    理  由
一、上開犯罪事實，業據被告甲○○迭於警詢、檢察官偵查及本
    院審理中坦承不諱，核與證人即臺北市政府警察局士林分局
    警員許凱智於檢察官偵查中結證之情節相符，並有台北市政
    府警察局舉發違反道路交通管理事件通知單影本2 紙、被害
    人許凱智提出之新光吳火獅紀念醫院診斷證明書1 紙及受傷
    照片5 幀附卷可憑，是被告之自白應認與事實相符，其犯行
    洵堪認定。
二、核被告所為，係犯刑法第135 條第1 項妨害公務罪。被告行
    為後，刑法第2 條法律變更適用、刑法第33條第5 款罰金刑
    規定，已於94年1 月7 日經立法院修正三讀通過，總統公布
    後，於95年7 月1 日施行，而刑法第2 條係規範行為後法律
    變更所生新舊法律比較適用之準據法，是刑法第2 條本身雖
    經修正，但該條文既屬適用法律之準據法，本身尚無比較新
    舊法之問題，應逕適用裁判時即修正後刑法第2 條規定以決
    定適用之刑罰法律。而罰金刑部分，刑法分則編各罪所定罰
    金刑之貨幣單位原為銀元，修正前刑法第33條第5 款規定：
    「罰金：1 元（銀元）以上。」，而依罰金罰鍰提高標準條
    例規定，就72年6 月26日前修正之刑法部分條文罰金數額提
    高2 至10倍，其後修正者則不提高倍數，並依現行法規所定
    貨幣單位折算新臺幣條例規定，以銀元1 元折算新臺幣3 元
    ；修正後刑法第33條第5 款規定：「罰金：新臺幣1,000 元
    以上，以百元計算之。」，刑法第33條第5 款所定罰金貨幣
    單位經修正為新臺幣後，刑法分則各罪所定罰金刑之貨幣單
    位亦應配合修正為新臺幣，為使刑法分則編各罪所定罰金之
    最高數額與刑法修正前趨於一致，乃增訂刑法施行法第1 條
    之1 ：「中華民國94年1 月7 日刑法修正施行後，刑法分則
    編所定罰金之貨幣單位為新臺幣。94年1 月7 日刑法修正時
    ，刑法分則編未修正之條文定有罰金者，自94年1 月7 日刑
    法修正施行後，就其所定數額提高為30倍。但72年6 月26日
    至94年1 月7 日新增或修正之條文，就其所定數額提高為3
    倍。」；從而，刑法分則編各罪所定罰金刑之最高數額，於
    上開規定修正後並無不同，惟修正後刑法第33條第5 款所定
    罰金刑最低數額，較之修正前提高，自以修正前刑法第33條
    第5 款規定有利於被告，依上開修正後刑法第2 條第1 項前
    段規定，應予以適用。
三、又修正刑法係自95年7 月1 日起施行，在此之前，刑法分則
    編有關罰金刑之貨幣單位係銀元；且依刑法分則編應處罰金
    者，應適用罰金罰鍰提高標準條例第1 條之規定；亦即應按
    各該具體條文制定或修正之時間先後，定其提高之倍數。惟
    被告行為後，刑法施行法增訂第1 條之1 ，於95年6 月14日
    經總統公布，並自同年7 月1 日起施行；該條規定：「中華
    民國94年1 月7 日刑法修正施行後，刑法分則編所定罰金之
    貨幣單位為新臺幣。94年1 月7 日刑法修正時，刑法分則編
    未修正之條文定有罰金者，自94年1 月7 日刑法修正施行後
    ，就其所定數額提高為30倍。但72年6 月26日至94年1 月7
    日新增或修正之條文，就其所定數額提高為3 倍」。亦即自
    95年7 月1 日起，刑法分則編所定罰金之貨幣單位，由原來
    之銀元改為新臺幣；且94年1 月7 日刑法修正時，刑法分則
    編未修正之條文定有罰金者，自95年7 月1 日起，有關罰金
    之數額提高為30倍。刑法第135 條第1 項之罪自24年7 月1
    日施行後即未再修正，依增訂刑法施行法第1 條之1 之規定
    ，其罰金以新台幣為單位，數額應提高30倍。此與增訂前之
    罰金以銀元為單位，且適用罰金罰鍰提高標準條例第1 條前
    段之結果應提高10倍，而新台幣與銀元之比例為1 ：3 ，換
    算結果亦為30倍者，並無不同。亦即增訂刑法施行法第1 條
    之1 之意旨，僅在使刑法規範之罰金刑之貨幣單位，一律改
    為新台幣，並使增訂前後有關罰金刑提高之倍數一致，對被
    告而言，並無有利、不利之比較適用之問題，且此增訂之規
    定應屬罰金罰鍰提高標準條例第1 條但書之情形，當無同條
    前段規定之適用，自應逕行適用刑法施行法第1 條之1 之規
    定。
四、爰審酌被告不遵守交通規則及警員之稽查，因一時衝動，對
    於執行公務之警員施以暴力，不尊重公權力之犯罪動機及行
    為，犯罪後坦承犯行，態度良好，及其生活狀況、品行、智
    識程度，目前罹患精神分裂症等一切情狀，量處如主文所示
    之刑。被告行為後，刑法第2 條法律變更適用、第41條易科
    罰金之規定，已於94年1 月7 日經立法院修正三讀通過，總
    統公布後，於95年7 月1 日施行，而刑法第2 條係規範行為
    後法律變更所生新舊法律比較適用之準據法，是刑法第2 條
    本身雖經修正，但該條文既屬適用法律之準據法，本身尚無
    比較新舊法之問題，應逕適用裁判時即修正後刑法第2 條規
    定以決定適用之刑罰法律。又被告行為時即修正前刑法第41
    條第1 項前段規定：「犯最重本刑為5 年以下有期徒刑以下
    之刑之罪，而受6 個月以下有期徒刑或拘役之宣告，因身體
    、教育、職業、家庭之關係或其他正當事由，執行顯有困難
    者，得以1 元以上3 元以下折算1 日，易科罰金」，依修正
    前罰金罰鍰提高標準條例第2 條（現已刪除）規定，就其原
    定數額提高為100 折算1 日，則本件被告行為時之易科罰金
    折算標準，應以銀元300 元折算1 日，經折算為新台幣後，
    應以新台幣900 元折算為1 日；惟95年7 月1 日修正公布施
    行之刑法第41條第1 項前段則規定：「犯最重本刑為5 年以
    下有期徒刑以下之刑之罪，而受6 個月以下有期徒刑或拘役
    之宣告者，得以新台幣1,000 元、2,000 元或3,000元折算1
    日，易科罰金」，比較修正前後之易科罰金折算標準，以修
    正前之規定較有利於被告，依刑法第2 條第1 項前段之規定
    ，自應適用修正前刑法第41條第1 項前段及修正前罰金罰鍰
    提高標準條例第2 條之規定定其易科罰金之折算標準。
據上論斷，應依刑事訴訟法第273 條之1 第1 項、第299 條第1
項前段，刑法第2 條第1 項前段、第135 條第1 項、修正前刑法
第41條第1 項前段，刑法施行法第1 條之1 第1 項、第2 項前段
，修正前罰金罰鍰提高標準條例第2 條，現行法規所定貨幣單位
折算新臺幣條例第2 條，判決如主文。
本案經檢察官林宏松到庭執行職務。
中    華    民    國    95    年    12    月    19    日
                  刑事第一庭法  官  雷雯華
以上正本證明與原本無異。
如不服本判決，應於判決送達後10日內，向本院提出上訴狀。
                            書記官  陳如玲
中    華    民    國    95    年    12    月    19    日
附錄本案論罪科刑法條之依據：
刑法第135條第1項
對於公務員依法執行職務時，施強暴脅迫者，處3 年以下有期徒
刑、拘役或3 百元以下罰金。


司法院資訊處製作；財團法人民間司法改革基金會備份。
